【裁判字號】    98,抗,1
【裁判日期】    980110
【裁判案由】    拍賣抵押物
【裁判全文】
臺灣嘉義地方法院民事裁定                 98年度抗字第1號
抗  告  人  甲○○
                        7號
相  對  人  丙○○
                        1
            乙○○
                        號
                        號
上列抗告人因與相對人丙○○、乙○○等間拍賣抵押物事件，對
於中華民國97年11月24日本院97年度司拍字第443號所為裁定，
提起抗告，裁定如下：
    主  文
抗告駁回。
抗告費用新臺幣壹仟元由抗告人負擔。
    理  由
一、本件抗告意旨略以：抗告人於民國86年1月10日向相對人借
    貸新臺幣（下同）50萬元，已於87年間由相對人持本票向本
    院聲請強制執行清償完畢，詎相對人仍聲請裁定拍賣抵押物
    ，為此提起本件抗告，請求廢棄原裁定等語。
二、按抵押權人，於債權已屆清償期而未清償者，得聲請法院拍
    賣抵押物，就其賣得價金而受清償；民法第873條第1項定有
    明文。是抵押權人依此項規定聲請拍賣抵押物係屬非訟事件
    ，法院所為准駁之裁定，無確定實體法上法律關係存否之性
    質，於債權及抵押權之存否無既判力，袛須其抵押權已經依
    法登記，且債權已屆清償期而未受清償，法院即應為准許拍
    賣抵押物之裁定，至對於此項法律關係有爭執之人，為求保
    護其權利，不妨提起訴訟，以求解決，不得僅依抗告程序聲
    明其爭執，並據為廢棄拍賣抵押物裁定之理由（最高法院51
    年10月8日民刑庭總會決議(三)參照）。
三、本件相對人以抗告人以其所有如附表所示之不動產，為向相
    對人借款之擔保，乃於86年1月間設定50萬元抵押權，清償
    日期約定為86年4月8日。詎相對人於清償期屆至後，尚未清
    償上述債權，為此聲請拍賣抵押物以資受償，並提出土地、
    建物登記謄本、抵押權設定契約書及他項權利證明書各1份
    為證。依相對人提出之上開證據為形式上之審查，相對人主
    張系爭抵押權已依法登記，且債權已屆清償期而未受清償乙
    情，足堪認定，是原審據此准許相對人拍賣抵押物之聲請，
    即無不合。抗告意旨以前揭情詞指摘原裁定不當，核屬對於
    實體權利存否之爭執，並非本件裁定程序所得審究，依首開
    說明，自應就其爭執之實體事項，另行起訴，以資解決。是
    抗告人提起本件抗告，請求廢棄原裁定，即無理由，應予駁
    回。
四、又依法應由關係人負擔費用者，法院裁定命關係人負擔時，
    應一併確定其數額；前項費用之負擔有相對人者，準用民事
    訴訟法有關訴訟費用之規定，非訟事件法第24條第1項及同
    法第21條第2項分別定有明文。本件抗告業經駁回在案，依
    上開法條規定，本院應予確定訴訟費用額。茲因抗告人提起
    本件抗告，除繳納抗告費1,000元外，未有其餘訴訟費用之
    支出。是以，本件應由抗告人負擔之訴訟費用額確定為1,00
    0元。
五、據上論結，本件抗告為無理由，依非訟事件法第46條、第21
    條第2項、第24條第1項，民事訴訟法第495條之1第1項、第
    449條第1項、第95條、第78條，裁定如主文。
中    華    民    國    98    年    1     月    10    日
中    華    民    國    98    年    1     月    10    日
                民事第一庭審判長法  官  林世芬
                                法  官  馮保郎
                                法  官  陳俞婷
正本係照原本作成。如不服本裁定，僅得於收受本裁定正本送達
後10日內，以適用法規顯有錯誤為理由，向本院提出再抗告狀
，（須附繕本一份及繳納再抗告裁判費新臺幣1,000元），經本
院許可後紿可再抗告。
中    華    民    國    98    年    1     月    12    日
                                書記官  王立梅


司法院資訊處製作；財團法人民間司法改革基金會備份。
